臺灣基隆地方法院交通事件裁定　　　　　　　　　　九十三年度交聲字第一七五號
　　移送機關　　臺北市交通事件裁決所
　　聲請　人
　　即異議人　　甲○○　男　三十九歲（民國五十四年三月四日生）
右列異議人因違反道路交通管理處罰條例案件，對於臺北市交通事件裁決所於中華民
國九十三年七月十二日以北市裁一字第裁二二─Ａ一Ａ二０二０九三號違反道路交通
管理事件裁決書所為之裁決處分之第二項「違反道路交通安全規則肇事致人受傷，處
吊扣駕駛執照三個月」之部分不服，聲明異議，本院裁定如左：
    主  文
原處分第二項「違反道路交通安全規則肇事致人受傷，處吊扣駕駛執照三個月」之部
分撤銷。
甲○○汽車駕駛人，駕駛汽車違反道路交通安全規則，因而肇事致人受傷，記違規點
數點。
    理  由
一、原處分意旨略以：聲請人即異議人甲○○於民國九十三年三月十九日下午二時四
    十分許，駕駛車號ＣＰ─五二六一號自用小客車，沿臺北市○○路南往北方向行
    駛於內二車道，行經塔悠路二六一號前，因未先行駛入內側車道即左轉，致與其
    左後方違規行駛於內側車道直行之由高康寧駕駛之車號ＢＫＺ─三三六號重型機
    車發生擦撞，高康寧因此受有下巴擦傷、後腦擦傷等傷害，經臺北市政府警察局
    松山分局交通分隊員警到場處理後，由原舉發單位臺北市政府警察局交通警察大
    隊第四組於九十三年四月十二日舉發異議人違反道路交通管理處罰條例第四十八
    條第四款「在多車道左轉彎不先駛入內側車道」、第六十一條第三項「違反道路
    交通安全規則，因而肇事致人受傷」之規定，經原處分機關臺北市交通事件裁決
    所調查結果，依違反道路交通管理處罰條例第四十八條第四款、第六十三條第一
    項第一款、第六十一條第三項之規定，裁處罰鍰新台幣六百元、記違規點數一點
    、吊扣駕駛執照三個月。
二、異議意旨略以：伊接受伊有「在多車道左轉彎不先駛入內側車道」之違規事實，
    並接受原處分機關據該違規事實，依違反道路交通管理處罰條例第四十八條第四
    款、第六十三條第一項第一款之規定，裁處罰鍰新台幣六百元、記違規點數一點
    之處分；然伊在左轉彎時已打方向燈亦已減速，機車仍從內側車道撞上來，才會
    致機車騎士受傷，因而伊對原處分機關認定伊有「違反道路交通安全規則，因而
    肇事致人受傷」之事實，而依違反道路交通管理處罰條例第六十一條第三項之規
    定處伊吊扣駕駛執照三個月之處分不服，提出本件異議。
三、經查：異議人於於右揭時間駕駛前開自用小客車，沿臺北市○○路南往北方向行
    駛於內二車道，行經塔悠路二六一號前，因未先行駛入內側車道即左轉，致與其
    左後方違規行駛於內側車道直行之由高康寧駕駛之車號ＢＫＺ─三三六號重型機
    車發生擦撞，高康寧因此受有下巴擦傷、後腦擦傷等傷害之事實，業據異議人於
    肇事當日接受警察詢問時坦承不諱（見卷附九十三年三月十九日交通事故談話紀
    錄表影本），核與被害人高康寧於警詢證述情節相符（見卷附被害人之交通事故
    談話紀錄表），並有警局受理交通違規事件調查表、道路交通事故現場圖、交通
    事故分析研判表、交通事故補充資料表各一紙及交通事故談話紀錄表二紙附卷可
    稽。又查，異議人既亦自承其接受其有「在多車道左轉彎不先駛入內側車道」之
    違規事實，則該項違規事實與被害人高康寧受傷之間自具相當因果關係，異議人
    自有修正前道路交通管理處罰條例第六十一條第三項所指「違反道路交通安全規
    則肇事致人受傷」，本件被害人於肇事前雖有違規行駛內側車道及疏未注意車前
    狀況之事實，因而亦對己之受傷與有過失，然此僅屬異議人可否因此減免民事損
    害賠償額度，與異議人是否在多車道左轉彎不先駛入內側車道而違反道路交通安
    全規則肇事致人受傷之判斷無涉，異議人尚不得據為免罰之理由。
四、綜上，異議人異議人確有在多車道左轉彎不先駛入內側車道之情事，有違上開道
    路交通安全規則之規定甚明。是異議人有違反道路交通安全規則第一百零二條第
    一項第五款之規定，因而肇事致人受傷之違規行為，洵堪認定，異議人前開所辯
    ，尚無足採。末查道路交通管理處罰條例第六十一條於九十三年四月二十一日經
    總統修正公布，同年月二十三日生效，而修正後第六十一條第三項規定：「汽車
    駕駛人，駕駛汽車違反道路交通安全規則，因而肇事致人受傷者，記違規點數三
    點；致人重傷者，吊扣其駕駛執照三個月至六個月。」亦即將肇事致人受傷（非
    重傷）「吊扣其駕駛執照三個月至六個月」之處罰規定修正為「記違規點數三點
    」，是修正前後之法律處罰規定顯有不同，應認係屬法律之變更，而有新舊法變
    更比較適用之問題。原處分機關未經比較新舊法之適用逕依舊法規定為處分，自
    有未洽。比較修正後道路交通管理處罰條例第六十一條第三項前段規定，與九十
    三年四月二十一日修正公布前同條例第六十一條第三項規定，二者有如上述之修
    正，法律效果分別係「記違規點數三點」及「吊扣駕照三至六月」，新法不必吊
    扣駕駛執照，僅記違規點數三點，顯然是新法較有利於異議人；且依學者所認，
    行政罰在法律之適用上應有刑法第二條第一項「行為後法律有變更者，適用裁判
    時之法律。但裁判前之法律有利於行為人者，適用最有利於行為人之法律。」及
    稅捐稽徵法第四十八條之三「納稅義務人違反本法或稅法之規定，適用裁處時之
    法律。但裁處前之法律有利於納稅義務人者，適用最有利於納稅義務人之法律。
    」規定所揭示之「從新從輕」原則之類推適用，自應適用修正生效後之新法為本
    件之裁判。綜上所述，本件異議雖無理由，然原處分既有如上瑕疵，自屬無可維
    持，爰撤銷原處分，並依修正後道路交通管理處罰條例第六十一條第三項前段規
    定，就異議人所涉「違反道路交通安全規則肇事致人受傷」部分改諭知異議人記
    違規點數三點，以資適法。
據上論斷，應依道路交通管理處罰條例第八十七條第二項，道路交通案件處理辦法第
二十條前段，裁定如主文。
中　　　華　　　民　　　國　　九十三　　年　　　九　　　月　　 三十 　　日
                                  臺灣基隆地方法院交通法庭
                                        法    官  曾 雨 明
右正本證明與原本無異。
對於本件裁定如有不服，應於收受送達後五日內，向本院提出抗告書狀，敘述抗告之
理由，抗告於臺灣高等法院。
                                        書 記 官  王 靜 敏
中　　　華　　　民　　　國　　九十三　　年　　　九　　　月　　 三十 　　日
